最　高　行　政　法　院　裁　定　　　　　　　　　九十三年度裁字第一三一四號
　　上　訴　人　甲○○
　　被 上訴 人　勞工保險局
　　代　表　人　史　哲
右當事人間因勞保事件，上訴人對於中華民國九十二年四月二十八日臺北高等行政法
院九十一年度訴字第三八七號判決，提起上訴，本院裁定如左：
　　主  文
上訴駁回。
上訴審訴訟費用由上訴人負擔。
　　理  由
一、按對於高等行政法院判決之上訴，非以其違背法令為理由，不得為之，行政訴訟
    法第二百四十二條定有明文。同法第二百四十三條第一項規定，判決不適用法規
    或適用不當者，為違背法令；而判決有第二百四十三條第二項所列各款情形之一
    者，其判決當然違背法令。又提起上訴，應以上訴狀表明上訴理由並應添具關於
    上訴理由之必要證據，復為同法第二百四十四條第一項第四款及第二項所明定。
    準此，當事人提起上訴，如以原審判決有行政訴訟法第二百四十三條第一項不適
    用法規或適用不當為理由時，其上訴狀應有具體之指摘，並揭示該法規之條項或
    其內容；如以原審判決有第二百四十三條第二項所列各款情形之當然違背法令為
    理由時，其上訴狀應揭示合於該款之事實。如上訴狀未依此項方法表明，或其所
    表明者，顯與上開法條規定之情形不相合時，即難認為已對原審判決之違背法令
    有具體之指摘，其上訴自難認為合法。
二、本件上訴意旨略謂：本件課予義務之訴，原審於準備程序終結後，未指定言詞辯
    論期日逕為判決，有違行政訴訟法第一百八十八條第一項之規定。原審三位作成
    本件判決之法官，並未參與為裁判基礎之言詞辯論，有違同法條第二項之規定，
    顯為判決法院之組織不合法。又行政訴訟法並無準用訴願法相關規定之明文，在
    課予義務之訴願，若應作為之機關在受理訴願機關作成決定前，已作成訴願人所
    請求之行政處分，並無所謂訴訟費用應由那一造負擔之問題。反之，在課予義務
    訴訟，對於人民依行政訴訟法第五條規定請求應為行政處分或應為特定內容行政
    處分之訴訟，則有所謂訴訟費用應由那一造負擔之問題，原判決參照訴願法之規
    定為判決，有適用法規不當之違法。又被上訴人於九十二年一月十四日所列印之
    「勞工保險被保險人投保資料表」，是否屬於行政處分，原判決並未有隻字片語
    之說明，顯有判決理由不備之違法。再按在不變更事實之訴訟基礎理由下，因情
    事變更而以他項聲明代替最初之聲明，自屬合法，爰請判決將原判決廢棄，發回
    原審法院；訴願決定、審議決定及原核定有關有效年資部分均撤銷；確認訴願決
    定、審議決定及原核定有關有效年資部分均違法；被上訴人應作成更正有效年資
    一年一百二十二日之行政處分，並發給證書；第一、二審訴訟費用均由被上訴人
    負擔。另備位聲明為請判決將原判決廢棄；確認訴願決定、審議決定及原核定有
    關有效年資部分均違法，均應撤銷；被上訴人應作成更正有效年資一年一百二十
    二日之行政處分，並發給證書；第一、二審訴訟費用均由被上訴人負擔云云。
三、經查原判決係以被上訴人已依上訴人之申請，將勞保被保險人投保資料表上投保
    年資更正為一年一百二十二日，此有民國九十二年一月十四日列印之投保資料表
    在卷可按，上訴人訴求之目的既已達到，自屬欠缺權利保護之必要，其訴顯無理
    由，爰不經言詞辯論逕以判決駁回之。又查被上訴人係於上訴人起訴後始作成上
    開更正，是上訴人雖受敗訴之判決，核其所為之起訴行為，按當時之訴訟程度，
    為伸張權利所必要，爰酌量情形命勝訴之被上訴人負擔訴訟費用二分之一，經核
    原判決於法洵無違背。上訴論旨，未就原判決以其起訴為顯無理由，不經言詞辯
    論逕以判決駁回，表明究有如何違背法規，或與解釋、判例有所何牴觸之情形，
    難認已對原判決之違背法令有具體之指摘。又上訴人雖泛指原判決有適用法規不
    當及判決不備理由等違法情事，惟其所表明者，無非其個人對本件訴訟所涉法律
    上見解之歧異，且與原判決所應適用之法規無涉，依首揭說明，其上訴自屬不合
    法，應予駁回。又按上訴之聲明不得變更或擴張之，為行政訴訟法第二百五十條
    所明定，上訴人於上訴理由變更及擴張訴之聲明，顯不合法，附此指明。
四、依行政訴訟法第二百四十九條第一項前段、第一百零四條、民事訴訟法第九十五
    條、第七十八條，裁定如主文。
中　　華　　民　　國　　九十三　　　年　　　十　　　　月　　二十一　　　日
                    最 高 行 政 法 院  第 三 庭
                                審 判 長 法  官　　　廖　政　雄
                                         法  官      吳  錦  龍
                                         法  官　　　林　清　祥
                                         法  官　　　鍾　耀　光
                                         法  官　　　姜　仁　脩
右  正  本  證  明  與  原  本  無  異
　　　　　　　　　　　　　　　　　　　　 法院書記官　蘇  金  全
中　　華　　民　　國　　九十三　　　年　　　十　　　　月　　二十一　　　日
